【裁判字號】    99,交聲,666
【裁判日期】    990707
【裁判案由】    違反道路交通管理處罰條例聲明異議
【裁判全文】
臺灣士林地方法院交通事件裁定         99年度交聲字第666號
原處分機關  交通部公路總局臺北區監理所基隆監理站
異  議  人
即受處分人  甲○○
上列異議人即受處分人因違反道路交通管理處罰條例案件，不服
原處分機關交通部公路總局臺北區監理所基隆監理站中華民國99
年5 月3 日基監字第裁42-C00000000號（原舉發單號：C0000000
0 號），向本院聲明異議，本院裁定如下：
    主  文
原處分撤銷。
甲○○駕駛普通重型機器腳踏車，經測定酒精濃度超過規定標準
，應吊扣普通重型機器腳踏車駕駛執照拾貳個月，及接受道路交
通安全講習。
    理  由
一、原舉發及裁決意旨略以：異議人即受處分人甲○○於民國九
    十八年十月七日上午，酒後騎乘ＬＤＭ—七一九號普通重型
    機器腳踏車上路，而於當日上午十一時一分許，行經臺北縣
    汐止市○○路二四一之二號前時，因故為警攔檢查獲，並測
    得其呼氣中所含酒精濃度為每公升一毫克，因依道路交通管
    理處罰條例第三十五條第一項第一款、第二十四條第一項第
    二款等規定，裁處異議人吊扣職業聯結車駕駛執照十二個月
    ，並施以道路交通安全講習。
二、異議意旨略以：異議人對違規事實坦承不諱，惟異議人當時
    係騎乘普通重型機器腳踏車上路，原處分機關則吊扣其職業
    聯結車駕駛執照，如此恐使其失去工作，無法養家，為此請
    准予撤銷原處分另為適法處分等語。
三、按「汽車駕駛人，駕駛汽車經測試檢定有左列情形之一者，
    處新臺幣一萬五千元以上六萬元以下罰鍰，並當場移置保管
    其車輛及吊扣其駕駛執照一年，‧‧‧一、酒精濃度超過規
    定標準。（下略）」，道路交通管理處罰條例第三十五條第
    一項第一款定有明文；前項情形依同條例第二十四條第一項
    第二款規定，並應接受道路交通安全講習。而上開處罰條文
    固未明示規定之酒精濃度標準，然參酌道路交通安全規則第
    一百十四條第二款規定：「汽車駕駛人有左列情形之一者，
    不得駕車：‧‧‧（二）飲用酒類或其他類似物後其吐氣所
    含酒精濃度超過每公升０點二五毫克或血液中酒精濃度超過
    百分０點０五以上者」，所謂之酒精濃度超過規定標準，應
    即指上開數據值而言。經查，異議人於前開舉發時間、地點
    ，酒後騎乘ＬＤＭ—七一九號普通重型機器腳踏車上路時，
    因不勝酒力，自行摔車受傷，嗣經警據報前往處理，並測試
    其呼氣中所含酒精濃度結果，達每公升一毫克，已超出前開
    酒精濃度標準，案經檢察官偵查後，復認異議人前開所為，
    涉犯刑法第一百八十五條之三之公共危險罪嫌，而以九十八
    年度偵字第一四九三六號聲請簡易判決處刑書向本院聲請簡
    易判決處刑，嗣並由本院以九十八年度湖交簡字第九七四號
    判決判處異議人罰金新臺幣（下同）十二萬元，於九十九年
    五月五日確定在案等事實，業經異議人於異議狀內自承屬實
    ，並經本院調取上開卷證核閱無誤，復有查獲警員開具之舉
    發違規通知單、異議人之酒精測試單各一份附卷可稽，是異
    議人確有前述駕駛汽車經測試檢定，酒精濃度超過規定標準
    之違規事實，已堪認定，自應依法裁罰。
四、原處分機關因認異議人有前開酒醉駕車之違規事實，依上開
    道路交通管理處罰條例第三十五條第一項第一款、第二十四
    條第一項第二款等規定，除裁處異議人接受道路交通安全講
    習以外，並因異議人先前持有之普通重型機車駕駛執照已經
    註銷，無機車駕駛執照可以吊扣，而逕行吊扣其職業連結車
    駕駛執照（罰鍰部分，因異議人已經刑事處罰罰金十二萬元
    確定，且該罰金數額已逾道路交通管理處罰條例第九十二條
    第三項所訂最低罰鍰基準，依同條例第三十五條第八項、行
    政罰法第二十六條第一項規定，無庸再行裁罰），就前揭吊
    扣駕駛執照部分，雖非無見，惟按，現行道路交通管理處罰
    條例第六十八條規定：「汽車駕駛人，因違反本條例及道路
    交通安全規則之規定，受吊銷駕駛執照處分時，吊銷其持有
    各級車類之駕駛執照」，由其文義之反面解釋而言，汽車駕
    駛人受吊扣駕駛執照之處分時，即僅能吊扣其某特定級別車
    類之駕駛執照，而不能及於駕駛人之各級車類駕駛執照，此
    觀諸修正前道路交通管理處罰條例第六十八條原規定：「汽
    車駕駛人，因違反本條例及道路交通安全規則之規定，受吊
    扣或吊銷駕駛執照處分時，吊扣或吊銷其持有各級車類之駕
    駛執照」，相較現行規定僅多出「吊扣或」三字，其修正理
    由則謂：「原條文將違法或違規駕駛人所持有各級車輛之駕
    駛執照一併吊扣，失之過酷，影響人民工作及生活過鉅」（
    參立法院公報第九十四卷第七十期第一三六頁、第一三八頁
    之院會紀錄），由修法原因而言，益臻明顯。至於應吊扣何
    種類之駕駛執照，則應視駕駛人違規當時所駕駛之車輛種類
    而定，準此，本件異議人酒後騎乘普通重型機器腳踏車上路
    ，依上說明，應僅能吊扣其普通重型機器腳踏車駕駛執照。
    而查，異議人原先領有普通重型機器腳踏車駕駛執照、職業
    聯結車駕駛執照等兩張駕駛執照，嗣其普通重型機器腳踏車
    駕駛執照因故於九十六年六月四日註銷（原移送書誤載為九
    十年四月四日），等若未持有普通重型機器腳踏車駕駛執照
    等情，有其汽、機車駕照基本資料各一份在卷可考，依上說
    明，異議人既無該類機車駕駛執照之實體物可供吊扣，即僅
    能視為無從執行前開吊扣裁罰，而不能吊扣異議人持有之其
    他級車類駕駛執照，作為代替，是故，原處分誤將異議人領
    有之職業連結車駕駛執照予以吊扣，此部分裁決即有違誤。
    至於命異議人接受道路交通安全講習部分，依前引道路交通
    管理處罰條例第二十四條第一項第二款規定，本無不合，且
    異議人於前開刑案中並未受相同種類之刑罰，為達行政目的
    ，並維護公共秩序起見，依行政罰法第二十六條第一項但書
    規定，仍應併予裁處，附予敘明。
五、原處分機關雖援引交通部九十七年一月二十四日交路字第０
    九七００一五九九七號等函示意旨，略稱：由道路交通安全
    規則第六十一條規定可知，我國係採駕照換發制度，確立汽
    機車一人一照之原則，是故，異議人既係以其職業連結車駕
    駛執照作為違規當時之駕駛憑證，自應吊扣是項駕照等語，
    雖非無見，惟查，不僅上開見解與前述立法意旨有違，且依
    道路交通安全規則第六十一條第一項第一款規定，職業聯結
    車駕駛執照亦不能作為騎乘普通重型機車上路之憑證，換言
    之，異議人所為，應係無照騎乘重機車上路，而非違規使用
    其職業聯結車駕駛執照騎乘機車可比，是故，原處分機關上
    開見解，尚難採取。
六、按交通法庭認為聲明異議有理由或聲明異議雖無理由而原處
    分不當或違法者，應以裁定將原處分經聲明異議部分撤銷，
    並自為裁定，道路交通案件處理辦法第二十條前段定有明文
    。查本案異議人因一個酒後駕車之交通違規行為，形式上雖
    同時受到吊扣駕駛執照與接受道路交通安全講習等兩個不同
    之行政罰，然此實際上係基於相同違規事實所產生之單一行
    政處分，無法割裂，從而，異議人雖僅於異議狀內記載就吊
    扣駕駛執照部分聲明異議，然上開裁罰與接受道路交通安全
    講習既合為單一處分，彼此無從分離，本院自應全部予以審
    理（臺灣高等法院暨所屬法院九十八年法律座談會刑事類提
    案第二十三號參照）。次查，異議人確有前述酒後駕車之違
    規行為，應予裁罰，然原處分機關據此裁處異議人吊扣其職
    業連結車駕駛執照及施以道路交通安全講習，就吊扣職業聯
    結車駕駛執照之處罰部分，因異議人係騎乘普通重型機器腳
    踏車上路違規，依現行法令，僅能吊扣其普通重型機器腳踏
    車駕駛執照，而不能逕行吊扣其職業連結車駕駛執照作為代
    替，故此部分裁罰，尚有違誤，至於施以道路交通安全講習
    部分，則無不合等情，均如前述。綜上，本件異議為有理由
    ，應由本院將原處分關於裁處吊銷異議人職業聯結車駕駛執
    照之部分撤銷，並諭知裁罰如主文第二項所示。
據上論斷，應依道路交通案件處理辦法第二十條前段，道路交通
管理處罰條例第三十五條第一項第一款、第二十四條第一項第二
款，裁定如主文。
中    華    民    國    99    年    7     月    7     日
                交通法庭  法  官  陳彥宏
以上正本證明與原本無異。
如不服本裁定，應於送達後5日內向本院提出抗告狀。
                          書記官  范煥堂
中    華    民    國    99    年    7     月    7     日

司法院資訊處製作；財團法人民間司法改革基金會備份。
